臺灣臺南地方法院刑事判決　　　　　　　100年度訴字第706號
公　訴　人　臺灣臺南地方法院檢察署檢察官
被　　　告　潘芳芳
上列被告因販賣毒品違反毒品危害防制條例案件，經檢察官提起
公訴（100年度營偵字第506號），後再因施用毒品違反同條例檢
察官以相牽連案件為由追加起訴（100年度營毒偵字第61號），
於本院行準備程序中被告就施用毒品追加起訴部分為認罪之表示
，本院合議庭裁定就被告追加起訴部分（100年度營毒偵字第61
號）由受命法官改依簡式審判程序獨任審理，判決如下：
    主  文
潘芳芳施用第一級毒品，累犯，處有期徒刑捌月。扣案海洛因貳
包（驗餘淨重共零點貳柒公克）、甲基安非他命伍包（驗餘淨重
共參拾柒點捌公克）、海洛因殘渣袋伍拾個均沒收銷燬之；又安
非他命吸食器壹組、玻璃球拾壹個均沒收。
    事  實
一、潘芳芳於民國91年間，因施用毒品案件，經本院以91年度毒
    偵緝字第154號裁定，於91年4月18日送被告至勒戒處所施以
    觀察、勒戒後，認有繼續施用毒品傾向，經本院於91年5月
    16 日，以91年度毒聲字第805號裁定令入戒治處所施以強制
    戒治，嗣認無繼續強制戒治之必要，經本院於91年12月16日
    ，以91年度毒聲字第2175號裁定停止戒治，於92年1月16日
    付保護管束出所，嗣於92年5月19日保護管束期滿未經撤銷
    視為執行完畢，並經臺灣臺南地方法院檢察署檢察官於92年
    5 月22日，以92年度戒毒偵字第114號為不起訴處分確定。
    又於強制戒治執行完畢5年內，復因施用毒品案件，經臺灣
    嘉義地方法院於95年12月6日，以95年度訴緝字第26號判決
    就其施用第一級毒品部分判處有期徒刑10月，就施用第二級
    毒品部分判處有期徒刑5月，應執行刑為有期徒刑1年，潘芳
    芳不服提起上訴，經臺灣高等法院臺南分院於96年1月31日
    ，以96年度上訴字第39號案駁回上訴而確定。又潘芳芳前於
    96年間因犯妨害自由罪，經本院以96年度訴字第326號判決
    判處有期徒刑6月確定，嗣經本院再以96年度聲減字第2716
    號裁定減為有期徒刑3月確定，並於96年9月7日易科罰金執
    行完畢。但上開妨害自由罪因與潘芳芳另犯之違反毒品危害
    防制條例等7罪，合於數罪併罰規定，檢察官復聲請定應執
    行之刑，經本院以100年度聲字第3號裁定定其應執行之刑為
    有期徒刑1年8月確定，且因潘芳芳已執行有期徒刑1年2月完
    畢，經扣抵後，將剩餘之6月有期徒刑准予易科罰金，並於
    100年3月17日執行完畢。
二、詎潘芳芳猶未戒除毒癮惡習，明知海洛因與甲基安非他命分
    別係毒品危害防制條例第2條第2項第1款及同條項第2款所定
    之第一級毒品與第二級毒品，不得非法施用、持有，竟於前
    揭有期徒刑執行完畢5年內，基於施用第一級毒品海洛因及
    第二級毒品甲基安非他命之犯意，於100年3月27日凌晨2時
    至4時間，在臺南市○○區○○路46之18號居處，以將海洛
    因及甲基安非他命一併置於玻璃球內點火燒烤吸食其煙之方
    式，同時施用海洛因及甲基安非他命1次。
三、嗣經警對潘芳芳及其男友張揚竣（所涉違反毒品危害妨制條
    例案件，分別由本院另案審理及檢察官另案偵查）實施通訊
    監察，並由員警於100年3月28日上午7時30分許，持本院所
    核發之搜索票，至潘芳芳、張揚竣共同位在臺南市○○區○
    ○路46-18號2樓居處搜索，扣得潘芳芳所有之海洛因2包
    （驗餘淨重分別為0.23公克、0.04公克）、甲基安非他命
    5 包（驗餘共重37. 8公克）、安非他命吸食器1組、玻
    璃球11個、殘渣袋50個等物。並經潘芳芳同意於同日採尿
    送驗，結果呈安非他命、甲基安非他命及可待因、嗎啡陽性
    反應，始查獲上情。
四、案經臺南市政府警察局新營分局報請臺灣臺南地方法院檢察
    署檢察官偵查起訴。
    理  由
一、按本件被告潘芳芳所犯為死刑、無期徒刑、最輕本刑3年以
    上有期徒刑以外之罪，亦非屬高等法院管轄之第一審案件，
    其於準備程序進行中，先就被訴事實均為有罪之陳述，經告
    知簡式審判程序之旨，並聽取檢察官、被告之意見後，本院
    合議庭依刑事訴訟法第273條之1第1項裁定進行簡式審判程
    序，是本案之證據調查，依同法第273條之2規定，不受同法
    第159條第1項、第161條之2、第161條之3、第163條之1，及
    第164條至第170條所規定證據能力認定及調查方式之限制，
    合先敘明。
二、又依92年7月9日修正公布、93年1月9日施行之毒品危害防制
    條例第20條、第23條第2項規定：犯該條例第10條之罪者，
    檢察官應聲請法院裁定，令被告入勒戒處所觀察、勒戒，其
    期間不得逾2月；觀察、勒戒後，依據勒戒處所之陳報，認
    受觀察、勒戒人有繼續施用毒品傾向者，檢察官應聲請法院
    裁定令入戒治處所強制戒治，其期間為6個月以上，至無繼
    續強制戒治之必要為止，但最長不得逾1年；依前項規定為
    觀察、勒戒或強制戒治執行完畢釋放後，5年後再犯同條例
    第10條之罪者，適用前開觀察、勒戒或強制戒治之規定；觀
    察、勒戒或強制戒治執行完畢釋放後，5年內再犯同條例第
    10條之罪者，檢察官應依法追訴。是上開規定已將施用毒品
    者之刑事處遇程序，區分為「初犯」、「5年內再犯」及「5
    年後再犯」，依其立法理由，認「初犯」經觀察、勒戒或強
    制戒治後，應為不起訴處分；經觀察、勒戒或強制戒治執行
    完畢釋放後，「5年內再犯」者，因其再犯率甚高，原實施
    之觀察、勒戒及強制戒治既已無法收其實效，爰依法追訴；
    至經觀察、勒戒或強制戒治執行完畢釋放後，「5年後再犯
    」者，前所實施之觀察、勒戒或強制戒治已足以遮斷其施用
    毒品之毒癮，為期自新及協助其斷除毒癮，仍適用與「初犯
    」相同之規定，先經觀察、勒戒或強制戒治之程序。故依修
    正後之規定，僅限於「初犯」及「5年後再犯」2種情形，始
    應先經觀察、勒戒或強制戒治程序；倘被告於5年內已再犯
    ，經依法追訴處罰，縱其第3次（或第3次以上）再度施用毒
    品之時間，在初犯經觀察、勒戒或強制戒治執行完畢釋放5
    年以後，仍不合於「5年後再犯」之規定，且因已曾於「5年
    內再犯」，顯見其再犯率甚高，原實施觀察、勒戒或強制戒
    治，已無法收其實效，即應依該條例第10條處罰，至第3次
    （或第3次以上）施用毒品之時間，是否宜有期間限制？以
    多久為適宜？則分屬刑事政策、專門醫學之範圍，非審判機
    關所能決定，有待循立法途徑解決（最高法院95年5月9日95
    年度第7次刑事庭會議決議、97年9月9日97年度第5次刑事庭
    會議決議意旨參照）。查本件被告前曾受如事實欄所述之觀
    察、勒戒、強制戒治處分執行完畢，經臺灣臺南地方法院檢
    察署檢察官為不起訴處分確定，復於前開觀察、勒戒與強制
    戒治處分執行完畢後5年內再犯施用毒品罪等情，分別有刑
    案資料查註紀錄表、臺灣高等法院被告前案紀錄表在卷及最
    高法院100年度台非字第126號判決（有關被告構成累犯部分
    ）可稽，足見被告於初犯經觀察、勒戒與強制戒治執行完畢
    後5年內，已因再犯施用毒品案件，並經依法追訴處罰，揆
    諸上開最高法院決議要旨，縱其本次所犯施用毒品案件距前
    次觀察、勒戒程序執行完畢已逾5年，仍應由本院依法論罪
    科刑。
三、上開犯罪事實，業據被告於本院準備程序及審理中均坦承不
    諱，且被告於100年3月28日為警查獲後，於同日經警局採尿
    送驗結果，確呈甲基安非他命進入人體代謝分解後之安非他
    命、甲基安非他命陽性反應，及海洛因進入人體代謝分解後
    之嗎啡、可待因陽性反應乙節，有臺南市政府警察局新營分
    局民治派出所採取尿液編號對照表（見警卷第21頁）、台灣
    檢驗科技股份有限公司濫用藥物實驗室-高雄，於99年4月15
    日出具之濫用藥物檢驗報告在卷可稽（見偵卷第36、37頁）
    ，堪認被告上開任意性之自白，確與事實相符。是本件事證
    明確，被告上開犯行均洵堪認定，應予依法論科。
四、按海洛因、甲基安非他命依其成癮性、濫用性及對社會危害
    性之程度，業經分別列為毒品危害防制條例第2條第2項第1
    款所規定之第一級毒品及同條項第2款所規定之第二級毒品
    ，禁止非法持有及施用；是核被告上開所為，分別係犯毒品
    危害防制條例第10條第1項之施用第一級毒品罪及同條第2項
    之施用第二級毒品罪。被告施用海洛因或甲基安非他命前持
    有海洛因或甲基安非他命之低度行為，分別為施用之高度行
    為所吸收，均不另論罪。被告1施用毒品之行為同時施用第
    一級毒品與第二級毒品觸犯2罪名，為想像競合犯，依刑法
    第55條之規定，應從較重之施用第一級毒品罪處斷。再被告
    曾於100年3月17日受如事實欄所載之刑執行完畢，有臺灣高
    等法院被告前案紀錄表及上揭最高法院100年度台非字第126
    號判決可稽，其於上開有期徒刑執行完畢後5年內，故意再
    犯本件有期徒刑以上之罪，為累犯，應依刑法第47條第1項
    規定加重其刑。另被告於本院審理中雖供稱：其於偵查中供
    出前手謝佩芳，應依毒品危害妨制條例第17條之規定減輕其
    刑云云（見本院卷第27頁反面）。然查：被告於警詢中就毒
    品來源僅供出海洛因係1個星期前（指100年3月中旬）向嘉
    義布袋一位綽號「洪代」的朋友買的，他的電話是00000000
    00號；安非他命是1個星期前在奇美醫院柳營分院向一位綽
    號「阿姐」的女子以5千元的代價拿半錢的重量；查獲的安
    非他命5包是一位綽號「阿榮」朋友的朋友綽號「阿慶」給
    我的（並無電話）（見警卷第5、6頁）；於檢察官偵查中供
    稱：安非他命有1小包是我買的，1大包是不知是「阿杉」還
    是「阿慶」的朋友的朋友拿來給我的；海洛因是我向朋友「
    洪代」在嘉義縣布袋鎮的路邊，以3千元買的（見偵卷第32
    頁），並未供稱係向謝佩芳之人購買毒品者，且綜觀本案全
    卷卷證，縱有綽號洪代之電話，亦無有關查獲謝佩芳其人販
    賣毒品予被告之任何證據，且被告亦未提供有關查獲謝佩芳
    販賣毒品予被告之任何證據以供本院調查，本院認為尚與毒
    品危害妨條例第17條減輕其刑之規定不符。爰審酌被告前已
    有多次施用毒品前科，竟仍不知悔改而再施用毒品，顯見其
    意志不堅，未能戒除毒癮惡習，且迄未因前所受刑之執行記
    取教訓，復參酌其所犯施用毒品行為係戕害自己身心健康，
    尚未嚴重破壞社會秩序、侵害他人權益，及其犯罪後尚能坦
    承全部犯行，公訴人求處被告有期徒刑1年似嫌過高，兼衡
    其學歷、職業、家庭狀況等一切情狀，量處如主文所示之刑
    ，以資懲儆。
五、末查扣案上揭事實欄三所示海洛因2包（驗餘淨重分別為0
    .23公克、0. 04公克）、甲基安非他命5包（驗餘共重37.
    8公克）為查獲之毒品，雖經檢察官另案起訴係被告販賣所
    用，然亦係供被告施用毒品所用者（見偵卷第32頁），海
    洛因殘渣袋50個，分別係被告施用所剩或其友人施用後交付
    被告者，因毒品之價值昂貴可供被告蒐集殘渣再度施用者(
    見偵卷第32頁)，其中毒品與包裝袋無法分離，爰均依法宣
    告沒收銷燬之。又安非他命吸食器1組、玻璃球11個，
    分別為供被告施用或預備供施用甲基安非他命之用(見偵卷
    第32頁)，檢察官雖聲請其中1個玻璃球、2個殘渣袋則有未
    洽，附此敘明。
據上論斷，應依刑事訴訟法第273條之1第1項、第299條第1項前
段，毒品危害防制條例第10條第1項、第2項、第18條第1項前段
，刑法第11條前段、第47條第1項、第55條、第38條第1項第2款
，判決如主文。
本案經檢察官黃淑妤到庭執行職務。
中    華    民    國   100    年    7     月    29    日
                      刑事第十一庭  法  官  蔡直青
以上正本證明與原本無異。
如不服本判決應於收受本判決後10日內向本院提出上訴書狀，並
應敘述具體理由。如未敘述上訴理由者，應於上訴期間屆滿後20
日內向本院補提理由書狀（均須按他造當事人之人數附繕本）「
切勿逕送上級法院」。
                                    書記官  顏惠華
中    華    民    國   100    年    7     月    29    日
附錄論罪科刑法條：
毒品危害防制條例第10條
施用第一級毒品者，處 6 月以上 5 年以下有期徒刑。
施用第二級毒品者，處 3 年以下有期徒刑。